臺灣高等法院刑事判決　　　　　　100年度上更(一)字第197號
上　訴　人
即　被　告　廖德榮
選任辯護人　陳志律師
　　　　　　陳孟彥律師
上列上訴人因毒品危害防制條例案件，不服臺灣桃園地方法院
98年度訴字第934號，中華民國98年10月29日第一審判決（起訴
案號：臺灣桃園地方法院檢察署97年度偵字第24145號），提起
上訴，判決後經最高法院發回更審，本院判決如下：
    主  文
原判決關於轉讓第一級毒品部分及民國九十七年十月十七日販賣
第一級毒品（即原判決事實欄一、(二)所示）部分及執行刑均撤銷
。
廖德榮被訴轉讓第一級毒品及民國九十七年十月十七日販賣第一
級毒品部分無罪。
    理  由
一、公訴意旨略以：上訴人即被告廖德榮基於轉讓第一級毒品海
    洛因之犯意，約於民國97年10月17日左右某時，在位於桃園
    縣中壢市內壢地區之「伸谷汽車保養廠」內，接續提供摻有
    海洛因之香菸2支給吳文和施用。復於同日某時，基於販賣
    海洛因牟利之犯意，以新臺幣（下同）1千元之價格，將1包
    海洛因賣給吳文和施用。因認被告涉犯毒品危害防制條例第
    8條第1項之轉讓第一級毒品罪嫌、同法第4條第1項之販賣第
    一級毒品罪嫌等語。
二、按犯罪事實應依證據認定之，無證據不得認定犯罪事實；又
    不能證明被告犯罪，應諭知無罪之判決，刑事訴訟法第154
    條第2項、第301條第1項分別定有明文。又按認定犯罪事實
    所憑之證據，雖不以直接證據為限，間接證據亦包括在內；
    然而無論直接或間接證據，其為訴訟上之證明，須於通常一
    般之人均不致有所懷疑，而得確信其為真實之程度者，始得
    據為有罪之認定，倘其證明尚未達到此一程度，而有合理之
    懷疑存在，無從為有罪之確信時，自得為無罪之判決（最高
    法院76年度台上字第4986號判例）。再按刑事訴訟法第161
    條已於91年2月8日修正公布，修正後同條第1項規定：檢察
    官就被告犯罪事實，應負舉證責任，並指出證明之方法。因
    此，檢察官對於起訴之犯罪事實，應負提出證據及說服之實
    質舉證責任。倘其所提出之證據，不足為被告有罪之積極證
    明，或其指出證明之方法，無從說服法官以形成被告有罪之
    心證，基於無罪推定之原則，自應為被告無罪判決之諭知（
    最高法院92年度台上字第128號判例意旨參照）。此外，施
    用毒品者，其所稱向某人購買之供述，須補強證據以擔保其
    供述之真實性。良以施用毒品者其供述之憑信性本不及於一
    般人，況施用毒品者其供出來源，因而破獲者，法律復規定
    得減輕其刑，其有為偵查機關誘導、或為邀輕典而為不實之
    陳述之可能，其供述之真實性自有合理之懷疑。是最高法院
    一貫之見解，認施用毒品者關於其向某人購買毒品之供述，
    必須補強證據佐證，以擔保其供述之真實性，俾貫徹刑事訴
    訟無罪推定及嚴格證明之基本原則。又關於毒品施用者其所
    稱向某人購買毒品之供述，必須補強證據佐證，係指毒品購
    買者之供述縱使並無瑕疵，仍須補強證據佐證而言，以擔保
    其供述之真實性。該所謂補強證據，必須與施用毒品者關於
    相關毒品交易之供述，具有相當程度之關聯性，且足使一般
    人對於施用毒品者之供述無合理之懷疑存在，而得確信其為
    真實，始足當之（96年度台上字第1029號判決可資參照）。
三、公訴人認被告涉犯前開轉讓、販賣毒品罪行，無非係以：吳
    文和之證詞為據。惟訊據被告堅決否認有轉讓、販賣第一級
    毒品海洛因犯行，辯稱：97年10月17日其因另案遭羈押，不
    可能出現在伸谷汽車保養廠等語。
四、經查：
(一)吳文和於98年5月8日及同年6月5日偵查中雖曾證稱：97年10
    月23日前一星期左右，在伸谷汽車保養廠內，曾經吸過被告
    提供之2支海洛因香煙，當天在場有4、5個人，被告連續提
    供2支海洛因香煙給大家輪流施用，其於輪流抽煙之後，約
    傍晚7、8時左右，有用1千元向被告買了1包海洛因等語（見
    偵卷第165-166、181頁）；惟於原審審理時改證稱：其到伸
    谷汽車保養廠是因為綽號狐狸的被告告訴車廠老闆說要買軟
    體，車廠老闆說要介紹被告給他認識讓他兼差，其當天到伸
    谷汽車保養廠時包括被告有4、5個人已經在那邊抽香煙，他
    在抽香煙之前與被告並不認識，也不知道海洛因是否為被告
    的，後來他拿海洛因的對象不是直接跟被告拿，而是跟剛剛
    所說4、5人其中一人拿的，他有問香煙是何人所有，在場4
    、5人中有一個人說是他的，他就說要向該人買1,000元的海
    洛因，他拿的時候被告已經不在場，他將錢交給對方，對方
    就把1,000元海洛因交給他，他不知道賣給他海洛因的人是
    向何人拿海洛因，因為不知道是何人所有，而當天在場的人
    被告年紀最大，車廠老闆又曾告訴他有個人能力比較強，可
    以拿到比較好的海洛因，而拿海洛因給他的人年紀比他小，
    因此感覺被告像有能力處理的人，他當時以為是被告的海洛
    因，但是當時還不認識被告，是抽完香煙並且表示要買海洛
    因之後，去找老闆，經老闆介紹狐狸身高、體重，狐狸剛好
    從外面走進來，老闆才介紹他認識被告等語（見原審卷第
    45-46、48、50-51頁）。是吳文和之證詞前後不一，其關於
    被告轉讓、販賣海洛因之證詞是否與事實相符，即有可疑。
(二)被告於原審雖曾供稱：於97年10月17日左右，與吳文和曾於
    伸谷汽車保養廠見面，當時大約有5人在保養廠內用海洛因
    香菸，他是第四個進去，吳文和是第五個進去，吳文和進去
    抽菸還沒抽完，他就出來，保養廠老闆才介紹吳文和給他認
    識等語，然否認有轉讓、販賣海洛因予吳文和（見原審卷第
    56-57頁）。是依被告之供述或可證明吳文和曾於97年10月
    23日前一星期左右，曾與被告於伸谷汽車保養廠見面（此部
    分吳文和證述前後一致），然就被告是否有提供海洛因香菸
    供吳文和施用，並販賣海洛因予吳文和一節，因被告否認，
    自無從佐證吳文和偵查中證述之真實性。
(三)公訴人依吳文和偵查中之證詞，認被告於97年10月17日轉讓
    、販賣海洛因予吳文和。惟被告因毒品案件，經警於97年10
    月16日下午5時許在桃園縣龍潭鄉○○路489巷12弄9號逮捕
    ，嗣經移送臺灣桃園地方法院檢察署（下稱桃園地檢署），
    經檢察官於97年10月17日下午5時41分訊問，並命以20萬元
    具保後釋放，有桃園地檢署97年偵字第22904號卷內之桃園
    縣政府警察局刑事案件移送書、桃園地檢署點名單、訊問筆
    錄、刑事保證金收據影本附卷可稽（見本院卷）。訊據被告
    亦供稱：當天六點多訊問完畢，經其妹妹籌錢約兩個小時，
    幫其辦理交保手續，約九點離開地檢署；離開地檢署先去其
    妹妹桃園市○○路住處聚餐，晚上十二點或一點時回其龍潭
    住處等語。是被告是否可能於97年10月17日轉讓、販賣海洛
    因予吳文和，亦有可疑。
(四)綜上，吳文和於偵查及原審審理中之證述前後不一，其偵查
    中對被告不利之證詞具有重大瑕疵，且本件並無其他補強證
    據佐證，足以擔保其供述之真實性，自難認定被告有轉讓、
    販賣海洛因予吳文和之犯行。此外，復查無其他積極事證足
    資證明被告確有轉讓、販賣毒品之犯行，揆諸首揭說明，自
    應為被告無罪之判決。
五、原審未為詳究，遽認被告犯有毒品危害防制條例第8條第1項
    之轉讓第一級毒品罪、97年10月17日犯同法第4條第1項之販
    賣第一級毒品罪，即非無違誤。被告上訴意旨，否認犯罪，
    指摘原判決此部分不當，為有理由，應予撤銷改判，並依法
    就被告被訴轉讓第一級毒品及97年10月17日販賣第一級毒品
    部分諭知被告無罪之判決。
據上論斷，應依刑事訴訟法第369條第1項前段、第364條、第301
條第1項，判決如主文。
本案經檢察官劉文水到庭執行職務。
中    華    民    國   100    年    11    月    3    日
                  刑事第五庭    審判長法  官  王敏慧
                                      法  官  崔玲琦
                                      法  官  劉秉鑫
以上正本證明與原本無異。
檢察官如不服本判決，應於收受送達後10日內向本院提出上訴書
狀，其未敘述上訴之理由者並得於提起上訴後10日內向本院補提
理由書（均須按他造當事人之人數附繕本）「切勿逕送上級法院
」。
                                      書記官  蔡宜蓁
中    華    民    國   100    年    11    月    4     日